【裁判字號】    98,消債抗,10
【裁判日期】    980123
【裁判案由】    更生事件之抗告
【裁判全文】
臺灣臺南地方法院民事裁定            98年度消債抗字第10號
抗  告  人  甲○○
代  理  人  杜婉寧律師
上列抗告人因消費者債務清理條例事件聲請更生，對於中華民國
97年12月22日本院97年度消債更字第1096號裁定提起抗告，本院
裁定如下：
    主  文
抗告駁回。
抗告程序費用新臺幣壹仟元由抗告人負擔。
    理  由
一、抗告意旨略以：抗告人原任職於亞歷山大股份有限公司台南
    分公司（下稱亞歷山大公司）期間擔任主管一職，而抗告人
    之96年度財政部國稅局綜合所得稅各類所得資料清單雖載明
    該年度總額為新臺幣（下同）536,711元，即平均每月收入
    約44,725元，惟其從事之工作係業務性質，業務員彼此會互
    掛業績，以提高業務獎金，是抗告人所受領之收入實係包含
    其他業務員之業務獎金，並非全己所有，故抗告人平均每月
    薪資僅為33,000元至35,000元不等。然而抗告人每月需支付
    30,152元之協商款項，有時已無法支應每月開銷，加上亞歷
    山大公司於民國96年12月無預警宣佈停業，抗告人該月即無
    受領薪資，雖於失業期間獲有失業補助，仍無法支付平日開
    銷。另抗告人自97年5月至7月間雖於神采飛揚公司謀得業務
    一職，但每月實領薪資仍僅有35,000元，且97年7月起已遭
    國泰世華銀行強制執行薪資債權，造成抗告人減少25,000元
    之薪資收入，實令抗告人入不敷出、經濟困頓，嗣又因神采
    飛揚公司改變政策，撤去公司之業務單位，抗告人於97年9
    月再度失業，需靠先前所存以支付開銷，目前抗告人轉換跑
    道擔任教練，薪資更為減少，每月僅有25,000元，因而希望
    透過更生，讓抗告人在能力許可下，以每月5,000元至10,00
    0元支付更生條件，為此爰依法提起抗告，請求廢棄原裁定
    ，准予抗告人更生之聲請等語。
二、按聲請更生或清算不合程式或不備其他要件者，法院應以裁
    定駁回之，但其情形可以補正者，法院應定期間先命補正，
    消費者債務清理條例第8條定有明文。次按債務人與金融機
    構協商成立者，不得聲請更生或清算，但因不可歸責於己之
    事由，致履行顯有重大困難者，不在此限；本條例施行前，
    債務人依金融主管機關協調成立之中華民國銀行公會會員辦
    理消費金融案件無擔保債務協商機制與金融機構成立之協商
    ，準用前項之規定，消費者債務清理條例第151條第5項、第
    6項亦分別有明文規定。衡諸前開規定之立法意旨，可見債
    務人無論在本條例施行前後，與金融機構之債權人成立協商
    後，即應本於債權契約之誠信原則勉力履行，除非有前述不
    可歸責於己之事由，且其履行顯然有重大困難，不得率爾依
    本條例更生程序清理其債務。
三、經查，本件抗告人於聲請更生前，曾依金融主管機關協調成
    立之中華民國銀行公會會員辦理消費金融案件無擔保債務協
    商機制，於95年3月27日成立協商，雙方約定抗告人每月應
    償還款項合計為30,152元，此有協議書及無擔保債務還款計
    劃附於原審卷可稽（見原審卷第61頁至第62頁），堪信為真
    實。
四、抗告人雖主張：其曾於本條例施行前，與各債權銀行就無擔
    保債務成立協商，聲請人每月必須還款30,152元，然抗告人
    每月收入僅有35,000元，且原任職之亞歷山大公司無預警於
    96年12月宣佈歇業，嗣抗告人雖於97年4月至神采飛揚公司
    謀得業務一職，每月薪資仍僅有35,000元，而抗告人再度於
    97年9月失業，目前每月薪資僅25,000元，該債務協商係因
    不可歸責於債務人事由，致履行顯有重大困難之情事等情云
    云，惟查：
  (一)抗告人雖主張因互掛業績，有部分收入其實係其他業務員之
    業務獎金云云，惟抗告人曾於原審聲請時提出金融機構存摺
    影本（見原審卷第21頁至第42頁），依上該資料內之薪資轉
    帳明細核算結果：抗告人自95年5月起至96年11月止共計19
    個月之實際受領薪資共為894,934元，則抗告人於該段期間
    內平均每月實領收入約47,102元；另抗告人自97年5月起至7
    月止之實際受領薪資共為259,364元，則抗告人97年5月至7
    月每月平均實領收入約86,455元，與抗告人主張每月僅有33
    ,000 元至35,000元差距甚大，而抗告人既未能提出其他證
    明文件供本院審認，尚難僅憑抗告人空言主張遽為採信。
  (二)次按債務清償方案既係經當事人於本條例施行前行使選擇權
    所合意成立之債權契約，債務人自應受該成立之契約所拘束
    ，如認該協商成立之清償方案其後有不適當履行之情形，仍
    應誠實面對債務，再循本條例所定之協商機制，誠意向債權
    人協商謀求更合理之清償方案，而非輕率毀諾，逕為聲請更
    生程序。抗告人雖主張於96年12月間因原任職之亞歷山大公
    司無預警宣佈歇業而失去工作收入等情，惟據抗告人於95年
    5月至96年12月失業前之平均每月收入約47,102元，已如上
    述，並參酌內政部公告之97年度每人每月最低生活費9,829
    元為計，以抗告人之薪資收入扣除最低生活費後，尚餘37,2
    73元，不僅足以支付每月協商金額30,152元，每月仍有餘額
    7,121元，如抗告人能妥善運用其薪資收入，則自95年5月至
    96年12月間應尚有135,299元（7,121元×19＝135,299元）
    可供儲蓄，況抗告人於97年1、2月每月尚領有失業補助17,2
    80元，此為抗告人陳明於原審卷可稽（見原審卷第57頁），
    且抗告人向最大債權金融機構匯豐銀行申請喘息期，因而於
    96年12月至97年1月間並未繳納協商款項，亦有匯豐銀行之
    民事陳報狀附於原審卷可參（見原審卷第59頁），是以，由
    抗告人於96年12月失業後至97年4月任職新工作前之收支狀
    況以觀，抗告人應無不足支付協商款項之理，然抗告人卻未
    能撙節開支，反而在持續繳納約20期後，突於97年2月恢復
    繳納1期後即未再繼續依約履行，實難謂抗告人於毀諾當時
    有何不可歸責於己致其履行顯有重大困難之事由存在。
  (三)再者，抗告人違反協商協議時點為97年3月，有上開匯豐銀
    行之民事陳報狀可參，而抗告人自此後未再履行協商義務，
    若謂抗告人有不可歸責於己致履行協商之重大困難，亦係於
    協商成立至違反協商協議期間所發生，其聲請更生始為妥適
    。然抗告人主張其自97年5月任職於神采飛揚公司後，於97
    年7月遭國泰世華銀行強制執行其薪資債權，嗣於97年9月再
    度失業，目前雖謀得新工作，但每月薪資僅為25,000元云云
    ，惟抗告人並未提出其他證明文件以資佐證，已難認上述主
    張為真，況且，該等事由既於抗告人毀諾後始發生，自難謂
    該等情事與抗告人毀諾間有何因果關係存在，委難採憑。
五、綜上所述，本件抗告人於消費者債務清理條例施行前，既已
    與金融機構之債權人依金融主管機關協調成立之中華民國銀
    行公會會員辦理消費金融案件無擔保債務協商機制成立協商
    ，且又無因不可歸責於己致履行顯有重大困難之事由，則其
    聲請更生，顯然違背消費者債務清理條例第151條第6項準用
    同條第5項前段之規定，且上開欠缺又屬無從補正，依上開
    說明，應予駁回其更生之聲請。是則原裁定駁回其更生之聲
    請，於法並無違誤，抗告意旨仍指摘原裁定不當，求予廢棄
    另為裁定，為無理由，應予駁回。
六、據上論結，本件抗告為無理由，依消費者債務清理條例第15
    條，民事訴訟法第495條之1第1項、第449條第1項、第95條
    、第78條，裁定如主文。
中    華    民    國    98    年    1     月    23    日
                  民事第三庭  審判長法  官  高榮宏
                                    法  官  黃聖涵
                                    法  官  林福來
以上正本係照原本作成。
本裁定不得抗告。
中    華    民    國    98    年    1     月    23    日
                                    書記官  吳俊達


司法院資訊處製作；財團法人民間司法改革基金會備份。
